智慧財產法院行政判決
                                  100年度行商訴字第109號
                               民國100年10月27日辯論終結
原　　　告　劉充霈　　　
　　　　　　　　　　　　（送達代收人：林詮鎰
被      告　經濟部智慧財產局
代　表　人　王美花（局長）
訴訟代理人　王秋梅　　　
上列當事人間因商標註冊事件，原告不服經濟部中華民國100 年
6 月22日經訴字第10006100660 號訴願決定，提起行政訴訟。本
院判決如下：
　　主  文
原告之訴駁回。
訴訟費用由原告負擔。
　　事實及理由
壹、程序方面：
    原告經合法通知，無正當理由，未於言詞辯論期日到場，核
    無行政訴訟法第218 條準用民事訴訟法第386 條各款所列情
    形，爰依被告聲請由其一造辯論而為判決。
貳、實體方面：
一、事實概要︰原告前於民國99年7 月12日以「易泡茶」標識，
    指定使用於商標法施行細則第13條所定商品及服務分類表第
    30類之「茶葉、紅茶、紅茶包、綠茶、清茶、茶葉包、茶磚
    、茶精、茶葉粉、香片茶、包種茶、普洱茶、烏龍茶、龍井
    茶、鐵觀音茶、茶葉袋茶、茶葉製成之飲料」商品，向被告
    申請註冊。經被告審查，認本件標識圖樣上之中文「易泡茶
    」有容易沖泡之茶之意，則原告以之為商標，指定使用於前
    揭商品，顯為該等商品相關說明，應不准註冊，以100 年4
    月25日商標核駁第0330395 號審定書為「應予核駁」之處分
    。原告不服，提起訴願，經經濟部於100 年6 月22日以經訴
    字第10006100660 號訴願決定駁回，原告仍不服，遂向本院
    提起行政訴訟。
二、原告主張：
  (一)原告向被告機關申請註冊第099033253 號「易泡茶」商標，
    指定使用商品於商標法施行細則第13條第30類「茶葉、紅茶
    、紅茶包、綠茶、清茶、茶葉包、茶磚、茶精、茶葉粉、香
    片茶、包種茶、普洱茶、烏龍茶、龍井茶、鐵觀音茶、茶葉
    袋茶、茶葉製成之飲料」等商品上，對消費者而言，該標識
    具有指示商品或服務來源的功能、材料、產製主體或其他等
    因素，而非傳達商品或服務本身。又縱認原告之「易泡茶」
    標識不具先天識別性的標識，亦未必不能取得商標註冊，原
    告可以證明該標識於市場使用後，相關消費者已經將其視為
    指示及區別一定來源之標識，即符合商標法第23條第4 項所
    規定經使用而取得之識別性（後天識別性，又稱為第二意義
    ）。
  (二)被告機關核准註冊第0100556 號「炮茶」、第01072005號「
    易茗茶」、第09905347號「冷泡茶」商標之註冊，但駁回原
    告「易泡茶」之商標申請，前後審查標準並不一致，而由前
    揭被告機關核准註冊之商標，亦可知原告「易泡茶」標識亦
    具有識別性，並無不准註冊之事由。
  (三)為此起訴聲明請求撤銷訴願決定及原處分。
三、被告則抗辦：
  (一)按「商標表示商品或服務之形狀、品質、功用或其他說明者
    ，不得註冊」，為商標法第23條第1 項第2 款所明定。所謂
    「商品之說明」係指商標圖樣之文字、圖形、記號、顏色、
    聲音、立體形狀或其聯合式，依社會一般通念如為商品本身
    之說明，或與商品本身之說明有密切關聯者，即不得申請註
    冊，不以一般製造、經銷該項商品者所共同使用為必要。本
    件商標圖樣上之「易泡茶」，意指容易沖泡之茶，雖本件另
    有將「易」字以紅底白字圈起來特別強調其容易沖泡，然極
    易使相關消費者對該等商品具「容易沖泡」性質之強烈聯想
    ，整體仍為所指定商品直接明顯之相關說明，有前揭法條規
    定之適用。
  (二)原告所檢附相關使用證據，其「阿里山冷泡易泡茶」、「最
    容易沖泡的冷泡茶易泡茶」、「冷泡易泡茶」等尚屬廣告陳
    述用語之型態，尚難謂已具商標識別性。至於註冊第100550
    6 號「炮茶」商標、註冊第1072005 號「易茗茶GABA TEA及
    圖」商標、註冊第813604號「茶易TEA ONE 」商標及註冊第
    1474450 號「冷泡茶及設計圖」商標，尚有聲明「茗茶」、
    「冷泡茶」等字不專用之案情不同，或屬另案問題，基於商
    標個案審查拘束原則，尚不得執為本件核准之論據。
  (三)為此，聲明原告之訴駁回。
四、本院判斷：
  (一)按商標表示商品或服務之形狀、品質、功用或其他說明者，
    不得註冊，商標法第23條第1 項第2 款定有明文，而所謂服
    務之說明係指商標圖樣之文字、圖形、記號、顏色組合或其
    聯合式，依一般社會通念，如為服務本身之說明或與服務本
    身之說明有密切關聯者，即有該款不得申請註冊之適用，並
    不以習慣上通用為必要，亦不以一般製造、經銷該項商品者
    所共同使用為必要。
  (二)經查原告申請註冊之「易泡茶」商標圖樣係由略經設計之中
    文「易泡茶」三字由左至右排列所構成。而中文「易泡茶」
    予我國一般消費者之認知，有茶葉或其相關商品容易沖泡之
    意，則原告將之作為商標圖樣，指定使用於「茶葉、紅茶、
    紅茶包、綠茶、清茶、茶葉包、茶磚、茶精、茶葉粉、香片
    茶、包種茶、普洱茶、烏龍茶、龍井茶、鐵觀音茶、茶葉袋
    茶、茶葉製成之飲料」等商品，極易使相關消費者產生該等
    商品具「容易沖泡」性質之強烈聯想，為所指定商品之直接
    且明顯之說明，自有商標法第23條第1 項第2 款規定之適用
    ，而不得註冊。
  (三)原告雖主張「易泡茶」標識具有識別性，並提出「耕茶香茗
    茶」網頁資料1 份為證。惟其中「冷泡易泡茶」項下之「易
    泡茶」體驗包商品係強調「使用冷水沖泡30秒鐘即可泡開，
    是快速泡好茶的健康之道」（詳本院卷第24頁），予相關消
    費者之認知，仍屬其指定商品性質之直接說明，而非區別不
    同商品來源之識別標識，則原告申請註冊之「易泡茶」標識
    尚未因原告於市場上作為商標使用，使相關消費者將其視為
    指示及區別一定來源之標識，而取得後天識別性。核原告此
    部分之主張，洵無可採。
  (四)原告雖又主張：註冊第1005506 號「炮茶」商標、註冊第10
    72005 號「易茗茶GABA TEA及圖」商標、註冊第813604號「
    茶易TEA ONE 」商標及註冊第1474450 號「冷泡茶及設計圖
    」商標，均經被告機關核准，由此可知原告系爭「易泡茶」
    標識具有識別性云云。惟查註冊第1005506 號「炮茶」商標
    係指定使用於「紅茶，綠茶，烏龍茶，普洱茶，茶葉袋茶，
    茶葉包，茶精，茶葉粉，茶葉製成之飲料，咖啡，可可，速
    食即溶咖啡，咖啡、可可、巧克力製成之飲料，冰棒，雪糕
    ，冰淇淋，果汁冰糕，外覆圓錐杯之冰淇淋，霜酪冰淇淋，
    布丁」等商品上（詳經濟部卷第12頁），與本件指定使用之
    商品並非完全相同；註冊第1072005 號「易茗茶GABA TEA及
    圖」與第1475560 號「泠泡茶及圖」商標，均分別聲明「茗
    茶、GABA TEA」、「冷泡荼」部分不在專用之列（詳經濟部
    卷宗第14頁、本院卷第76頁）；註冊第813604號「茶易TEA
    ONE 」係中英文並用，且「茶易」一詞就一般社會通念，並
    非用以表示該商標所指定商品「茶葉、袋茶」之商品形狀、
    品質、功用或其他說明，案情與本案不同，且均屬另案妥適
    與否之問題，再徵諸商標審查個案拘束原則，自不得比附援
    引適用於本案。核原告此部分之抗辯，顯無可採。
五、綜上所述，系爭商標因有商標法第23條第1 項第2 款規定之
    情形，而不應准予註冊。從而，被告所為系爭商標不得註冊
    ，應予核駁之審定，依法自無不合，訴願決定予以維持，亦
    無違誤。原告徒執前詞，訴請撤銷原處分及訴願決定，為無
    理由，應予駁回。
據上論結，本件原告之訴為無理由，爰依行政訴訟法第98條第1
項前段，判決如主文。
中　　華　　民　　國　　100 　年　　11　　月　　17　　日
                    智慧財產法院第一庭
                          審判長法  官　李得灶
                                法  官　蔡惠如
                                法  官　何君豪
以上正本係照原本作成。
如不服本判決，應於送達後20日內向本院提出上訴狀並表明上訴
理由，如於本判決宣示後送達前提起上訴者，應於判決送達後20
日內補提上訴理由書（須按他造人數附繕本）。
中　　華　　民　　國　　100 　年　　11　　月　　17　　日
  　　　　　　　　　　　　　　　書記官　張君豪